臺灣屏東地方法院刑事判決　　　　　　　　　　　　　九十一年度交易字第二一號
　　公　訴　人　臺灣屏東地方法院檢察署檢察官
　　被　　　告　乙○○
右列被告因公共危險案件，經檢察官提起公訴（九十年度偵字第七七八０號），本院
判決如左：
    主  文
乙○○無罪。
    理  由
一、公訴意旨略以：被告乙○○於民國九十年十一月十日凌晨二時許，在高雄市○○
    路某ＫＴＶ服用酒類之物後，在血液酒精濃度高達每公合九十六點八四毫克︵即
    每公合血液中，酒精所佔質量之百分比為九十六點八四毫克，如以2100作為轉換
    因子，約相當於吐氣酒精濃度每公升０點四六毫克︶，已不能安全駕駛動力交通
    工具之下，仍乘騎車號ＰＭＱ─八六一號重機車外出，迨當日清晨六時許，途經
    屏東縣屏東市○○街二二七號前時，撞及甲○○停放路旁之車號ＷＲＩ─九一六
    號輕機車，經警查獲，因認被告涉犯刑法第一百八十五條之三之服用酒類不能安
    全駕駛動力交通工具而駕駛罪嫌云云。
二、按犯罪事實應依證據認定之，無證據不得推定其犯罪事實；又不能證明被告犯罪
    者，應諭知無罪之判決，刑事訴訟法第一百五十四條、第三百零一條第一項分別
    定有明文。而所謂認定犯罪事實之證據，係指足以認定被告確有犯罪行為之積極
    證據而言，該項證據自須適合於被告犯罪事實認定，始得採為斷罪資料。又苟未
    能發現相當證據，或證據不足以證明，自不能以推測或擬制之方法，以為裁判基
    礎（最高法院二十九年度上字第三一０五號、四十年度台上字第八六號判例意旨
    參照）。再按，服用酒類不能安全駕駛動力交通工具而駕駛者，八十八年四月二
    十三日生效施行之刑法第一百八十五條之三，將之列於公共危險罪處罰，其立法
    目的，本在藉由抽象危險犯之構成要件，以刑罰制裁力量嚇阻酒後駕車之行為，
    進而確保參與道路交通往來人車之安全，因此並不以對於道路交通往來人車發生
    具體實害為要件，此種立法例亦為德、日等國所採行。然所謂「不能安全駕駛」
    ，性質上乃屬不確定法律概念，法務部於八十八年五月間召開「研商訂定刑法第
    一百八十五條之三服用毒品、麻醉藥品、酒類或其他相類之物，不能安全駕駛交
    通動力工具之認定標準」會議，會中決定參考德國、美國認定標準，對於酒精濃
    度呼氣達每公升零點五五毫克或血液濃度達千分之一點一以上者，因依醫學實驗
    證明所得經驗法則，肇事率為一般正常人之十倍以上，而認為已達不能安全駕駛
    之標準，其數值在其以下者，如能輔以其他客觀事實作為不能安全駕駛之判斷時
    ，亦應依法移送處以刑罰（詳參法務部八十八年五月十八日法八八檢字第一
    六六九號函），其係為期統一建立執法機關移送之準則，但此僅係供法院認定事
    實之參考，得為審判所引用，但並無絕對之拘束力，亦即飲酒駕車者究有無構成
    本罪，仍有待法院依具體個案事實認定之。而當人飲酒後，若以呼氣酒精濃度測
    試器測得之呼氣濃度達到每公升零點五五毫克時，反應較慢，感覺減低，將影響
    駕駛；達到每公升０‧七五毫克時，思考與個性行為均會改變；達到每公升一‧
    ０毫克時，步態不穩，噁心嘔吐，精神混惑不清晰；達到每公升一‧五毫克時，
    說話不清楚，感覺喪失，視力模糊；達到每公升二‧０毫克時，體溫與血糖均降
    低，肌肉控制差，甚至會導致癲癇發作；達到每公升三‧五毫克時，則已經神智
    不清，反射減低，甚至呼吸抑制，業據行政院國軍退除役官兵輔導委員會臺北榮
    民總醫院以民國八十八年八月五日（八八）北總內字第二六八六八號函示明確。
    故本院參酌前開意見，認飲酒後酒精濃度呼氣達每公升零點五五毫克或血液濃度
    達千分之一點一以上者，即絕對該當於刑法第一百八十五條之三所謂之「不能安
    全駕駛」之抽象危險程度，若飲酒後未達前開濃度，則是否已達「不能安全駕駛
    」之抽象危險程度，則應參酌個案之具體事實而為認定。
三、本件公訴人認被告涉犯上開刑法第一百八十五條之三服用酒類不能安全駕駛動力
    交通工具而駕駛罪嫌，無非以被告自承其有服用酒類後駕車之行為，況被告因此
    已肇事發生車禍，且其吐氣酒精濃度測試值已達每公升０．四六毫克（血液酒精
    濃度千分之零點九六八四），足認其確已達酒後不能安全駕駛之程度；另有屏東
    市寶健醫院檢驗報告一紙附卷等，資為其論據。質之被告固不否認有酒後駕車，
    而衝撞甲○○停放於路旁之機車，及事後實施血液酒精濃度檢驗時，血液酒精濃
    度為每公合九十六點八四毫克之事實，惟堅決否認有何前開犯行，辯稱：我當時
    並非不能安全駕駛，是因為要閃一隻小狗才會撞路旁的機車等語。
四、經查：
  (一)被害人甲○○於警訊時陳述：當時我在清寧街二二七號巨蛋超商上班，我車輛停
    放於門口旁，被告是沿清寧街西向東直行，而肇事地點是個九十度的大轉彎，被
    告當時未轉彎而直衝而來等語，亦有道路交通事故現場調查報告表及照片附卷可
    參，且依卷附之道路交通事故現場調查報告表所載肇事經過摘要也稱因被告車為
    閃避由路旁衝出一條狗而失控，衝撞對向車道路旁所停放之機車等情，是被告所
    辯係為閃避小狗才發生車禍等詞，應可採信，況該路段為九十度彎道，駕駛不易
    ，是本件車禍之主因是否為被告酒後不能安全駕駛，既有疑義。從而，依卷附照
    片及被告之酒精檢驗報告等，僅能證明被告有於飲酒後駕車，及本件車禍發生之
    事實，並不能證明該次車禍係因被告酒後不能安全駕駛而肇致，尚無從認定被告
    酒後已達不能安全駕駛之程度甚明。
  (二)再員警到現場處理時，被告已送寶健醫院救護等情，亦有屏東縣警察局交通警察
    隊警員王傳國之車禍現場處理報告書可參。又被告於肇事後，逕行送醫救護，僅
    由王傳國警員依醫院之血液酒精檢驗報告結果，即在「刑法第一百八十五條之三
    案件測試觀察紀錄表」之觀察結果欄記載：駕車肇事，顯然無法安全駕駛一語，
    並未在現場對被告施以其他測試等情，也有該測試觀察紀錄表一紙在卷可稽（因
    車禍發生時間為九十年十一月十日上午七時，而警員填載測試觀察記錄表之製作
    時間為九十年十一月廿九日下午十時，顯係事後依檢驗報告逕為填載），是被告
    當時雖有酒後駕車之行為，然既別無其他足認其有不能安全駕駛之具體情況，足
    證被告體內所含酒精程度已達不能安全駕駛之抽象危險程度，即難以該罪相繩。
    此外，本院復查無其他積極證據足資證明被告有公訴人所指之服用酒類不能安全
    駕駛動力交通工具而駕駛之犯行，揆諸前揭說明，自應為其無罪之諭知。
據上論斷，應依刑事訴訟法第三百零一條第一項前段，判決如主文。
中      華      民      國      九十一      年      二    月    十九    日
                                          法  官   羅森德
右正本證明與原本無異。
如不服本判決應於收受本判決後送達後十日內向本院提出上訴書狀，其未敘述上訴理
由者，並得於提起上訴後十日內向本院補提理由書狀（均須按他造當事人之人數附繕
本 ）「切勿逕送上級法院」
                                          書記官   謝天祥
中      華      民國      九十一      年      二    月    十九    日
中華民國刑法第一百八十五條之三
服用毒品、麻醉藥品、酒類或其他相類之物，不能安全駕駛動力交通工具
而駕駛者，處一年以下有期徒刑、拘役或三萬元以下罰金。
